臺灣高雄地方法院刑事判決　　　　　　　94年度易緝字第21號
　　公　訴　人　臺灣高雄地方法院檢察署檢察官
　　被　　　告　戊○○　男　4.
上列被告因詐欺案件，經檢察官提起公訴（91年度偵緝字第519
號），本院判決如下：
    主  文
戊○○連續意圖為自己不法之所有，以詐術使人將本人之物交付
，處有期徒刑壹年。
    事  實
一、戊○○曾於民國86年間，因偽造有價證券案件，經本院以86
    年訴緝字第140號判處有期徒刑三年四月確定，於86年8月21
    日入監，至88年2 月10日假釋出監，猶不知警惕，明知「中
    華民國創業發展協會」業於85年12月6 日經內政部函令解散
    ，竟意圖為自己不法之所有之概括犯意，自88年11月間起至
    89年4 月間止，在高雄市苓雅區○○○路五七九號十一樓之
    五虛設「中華民國創業發展協會南區分會」，並以中華民國
    創業發展協會南區分會會長名義，對外招攬急需用錢之人入
    會，佯稱僅需繳交新台幣（下同）三千元不等之入會手續費
    用，即可透過該協會向任何一家銀行辦理信用貸款，致丁○○、丙○○均陷於錯誤，分別繳費三千元、六千元入會。戊○○復承前概括犯意，假借中華民國創業發展協會南區分會
    會長名義並佯以需款週轉，待銀行貸款核准下來後一次即可
    償還為由，使己○○、丁○○、乙○陷於錯誤，分別於88年
    12 月 底、88年12月初、89年1 月13日各交付十萬元、五千
    元、十一萬元。詎戊○○於詐得上開款項後，旋即逃匿不知
    去向，致丁○○、丙○○、己○○、乙○等人追索無著受有
    損害，始知受騙。
二、案經丁○○、丙○○、己○○、乙○訴請臺灣高雄地方法院
    檢察署檢察官偵查起訴。
    理  由
一、訊據被告戊○○固坦承曾於上揭時間，向告訴人丁○○、丙○○、己○○、乙○等人分別收取手續費及借款週轉之事實
    ，亦並不否認其係以加入中華民國創業發展協會南區分會，
    並繳交入會費，即可向銀行申請貸款向告訴人收取上揭入會
    費，及自稱以中華民國創業發展協會南區分會會長名義，並
    稱需款週轉，待銀行貸款核准下來後即可償還為由向告訴人
    借款，惟矢口否認有何詐欺犯行，辯稱：我沒有詐騙他們，
    是朋友「羅火源」介紹而籌備成立協會，幫一般中小企業公
    司輔導創業貸款，也有幫私人申請，辨事處因營運不善結束
    ，所以沒有幫他們申請到貸款，後來工作不順利才沒錢還云
    云。惟查：
（一）被告分別於右揭期間內，以加入中華民國創業發展協會南
      區分會，並繳交入會費，即可向銀行申請貸款向告訴人收
      取上揭入會費，及自稱以中華民國創業發展協會南區分會
      會長名義，並稱需款週轉，待銀行貸款核准下來後即可償
      還為由向告訴人借款之事實，業據被告坦承不諱，核與告
      訴人丁○○、丙○○、己○○、乙○指證情節相符，復有
      「中華民國創業發展協會南區分會」聘書影本一紙、被告
      之名片、宣傳單二紙、入會申請書影本一紙、收據影本三
      紙等在卷可稽，堪信為真。
（二）按刑法上所謂「詐欺」，係指行為人以作為或不作為之方
      式，傳遞與事實不符之資訊，為事實上之欺瞞，依此對他
      人之智識決定發生一定效果，影響他人對事實之主觀判斷
      與評估，以致產生與客觀事實不符之認知，並進而同意為
      財產之處分者而言。而依內政部91年8 月22日台內社字第
      ０九一００二七０五一號書函所示：「中華民國創業發展
      協會」業經內政部以85年12月6 日台（八五）內社字第八
      五八二六八三號函令解散在案，參以被告於本院陳述：「
      我是經過羅火原介紹，88年年中時他帶我到台中找中華民
      國創業發展協會會長（吳先生），羅火原有跟吳會長說我
      想要在高雄開創業發展協會分會，一直到我們離開，吳會
      長都沒有說同意或不同意。（問：吳會長並沒有表示同意
      或不同意，為何你還可以在高雄開分會？）答：是羅火原
      以創業發展協會秘書長的身分授權給我，羅火原也有寫一
      張授權書給我。我承認我有錯，我沒有詳細調查中華民國
      創業發展協會是否還存在，因為我很相信羅火原，所以就
      成立籌備處。」（參本院94年度易緝字第21號卷第53、54
      頁），且被告始終無法提供羅火原之詳細年籍資料、地址
      或聯絡方式等以供參酌，致本院無法傳喚此人到庭作證。
      綜上，被告未調查、告知告訴人等人中華民國創業發展協
      會南區分會已於85年解散之事實，又對於所辯授權予伊之
      羅火原如此重要人士之
      式等，均未能提供，甚至一無所悉，所辯實悖於常理，且
      被告亦自承中華民國創業發展協會會長，並未同意伊創設
      南區分會，被告據不實中華民國創業發展協會南區分會會
      長名義匡騙告訴人等，未將中華民國創業發展協會實際狀
      況告知告訴人四人，以此訛詐入會費及借款，致令告訴人
      四人陷於錯誤而陸續交付入會費及借款，核其所為與前述
      詐欺罪之構成要件，要無不符，被告所辯，乃卸責之詞，
      不足採信。
（三）又被告固稱確曾將告訴人之貸款案件及其自身之貸款案件
      委託予蘇嘉寶辦理（參本院91年易字第3469號卷第85、88
      頁），惟經本院傳喚證人蘇嘉寶到庭具結證稱：「我與中
      華民國創業發展協會南區分會沒有任何關係。我在三、四
      年前在代書事務所任職，因為代書事務所跟銀行之間有作
      貸款，所以我有到處發傳單，約在88年間某日被告有打電
      話給我，他介紹說他是行政院創業發展協會的分會會長，
      他說他們協會有在幫會員辦貸款，第一次我是向會長報告
      ，第二次有去協會對會員作過講解，但是後來沒有收過他
      們協會的申請件。被告本身沒有委託我幫他辦貸款。被告
      主動找我過去談的，因為他有撿到我的一張宣傳單，我並
      沒有收過今日在庭之告訴人申請貸款件。」等語（參本院
      91年易字第3469號卷第102 頁），依證人所述，其從未辦
      理被告自身或是被告交辦告訴人之貸款件，而被告僅係空
      言指稱伊曾委託證人辦理貸款，又無法提出任何資料或證
      據以實其說，亦應以證人之證詞為可信，顯見被告確以加
      入中華民國創業發展協會南區分會，即可辦理貸款之不實
      事項，使告訴人陷於錯誤，而給付入會費，及以伊自身正
      辦理貸款，待款項核准下來即可清償之不實事項，使告訴
      人陷於錯誤，而交付借款。職是，本件事證已臻明確，被
      告上揭犯行至堪認定，應依法論科。
二、核被告所為，係犯刑法第339 條第1 項之詐欺取財罪。又被
    告先後多次詐欺犯行，時間緊接且反覆為之，所犯係同一罪
    名之罪，顯係基於概括犯意而為之，應依連續犯規定論以一
    罪，並加重其刑。爰審酌被告之犯罪動機、目的、手段、智
    識程度，其於假釋期間，故犯詐欺犯行，顯不知警惕，且其
    明知中華民國創業發展協會已解散，猶執此訛詐告訴人4 人
    ，利用告訴人4 人之信任關係，隱瞞實情而詐得入會費及借
    款達31餘萬元，數額非微，且至今已逾5 年，被告僅空言稱
    欲還款或書立保證書，實際並未清償，又前經本院通緝3 次
    ，顯無悔悟之情等一切情狀，量處如主文所示之刑，以資懲
    儆。
據上論斷，應依刑事訴訟法第299 條第1 項前段、刑法第339 條
第1 項、第56條，罰金罰鍰提高標準條例第1 條前段，判決如主
文。
本案經檢察官甲○○到庭執行職務。
中　　華　　民　　國　　94　　年　　4 　　月　　7  　日
                      刑事第八庭
                          審判長法  官　陳樹村
                                法  官  吳俊龍
                                法  官  林意芳
以上正本證明與原本無異。
如不服本判決，應於收受送達後10日內向本院提出上訴書狀。
中　　華　　民　　國　　94　　年　　4 　　月　　7  　日
　　　　　　　　　　　　　　　　書記官  曾秀鳳
附錄本判決論罪科刑法條：
中華民國刑法第三百三十九條（普通詐欺罪）
意圖為自己或第三人不法之所有，以詐術使人將本人或第三人之物交付者
，處五年以下有期徒刑、拘役或科或併科一千元以下罰金。
以前項方法得財產上不法之利益或使第三人得之者，亦同。
前二項之未遂犯罰之。
